【裁判字號】    98,交聲,180
【裁判日期】    980430
【裁判案由】    交管條例聲異
【裁判全文】
臺灣板橋地方法院交通事件裁定         98年度交聲字第180號
原處分機關  交通部公路總局臺北區監理所
異  議  人
即受處分人  甲○○
上列異議人即受處分人因違反道路交通管理處罰條例案件，對於
交通部公路總局臺北區監理所民國98年1 月13日所為之處分（北
監自裁字裁40-CJ0000000號），聲明異議，本院裁定如下：
    主  文
異議駁回。
    理  由
一、按「汽車駕駛人在禁止臨時停車處所停車者，處新台幣六百
    元以上一千二百元以下罰鍰」，道路交通管理處罰條例第56
    條第1 項第1 款定有明文。又按禁止臨時停車線，用以指示
    禁止臨時停車路段，該標線為紅色實線，道路交通標誌標線
    號誌設置規則第169 條亦有所明文。
二、原處分機關認異議人即受處分人甲○○所有之車牌號碼2T-8
    982 號自小貨車，於民國97年11月5 日中午12時42分許，在
    臺北縣土城市○○路98巷3 弄3 號前之禁止臨時停車處所停
    車，涉有道路交通管理處罰條例第56條第1 項第1 款之違規
    ，嗣經警逕行製單舉發後，爰依上開法律規定，於98年1 月
    13日以北監自裁字裁40-CJ0000000號裁處異議人罰鍰新台幣
    （下同）9 百元整在案，此有臺北縣政府警察局舉發違反道
    路交通管理事件通知單影本、原處分機關違反道路交通管理
    事件裁決書影本各1 份附卷可按。
三、聲明異議意旨略以：異議人所有前揭自小貨車所停放之位置
    係在異議人所有之私人土地上，由於是自己的土地，依情、
    依理、依法都可以自己使用、收益，其中包含停放車輛，且
    異議人停放在該處已經停了二、三十年了，土地也未經政府
    徵收，未料臺北縣土城市公所工務課洪明松、廖特青里長在
    沒有公文的情況下帶頭於97年10月1 日私自在異議人的土地
    劃禁止停車的紅線，明顯違法，況且異議人的車子也停在紅
    線之外，也沒有違規情事，警方不查，竟開立罰單。爰聲明
    異議，請求撤銷上開裁決云云。
四、經查：
  (一)異議人於前揭時地確有將前揭自小貨車停放於劃有紅色實線
    之禁止臨時停車處所，此有舉發照片2 幀附卷可稽，並為異
    議人所不爭執，應堪認屬為真。
  (二)按道路指公路、街道、巷衖、廣場、騎樓、走廊或其他供公
    眾通行之地方，道路交通管理處罰條例第3 條第1 款已有明
    文；又按憲法關於人民財產權應予保障之規定，旨在確保個
    人依財產之存續狀態行使其自由使用、收益及處分之權能，
    避免遭受公權力或第三人之侵害。惟如因公用或其他公益目
    的之必要，國家機關得依法徵收人民之財產；而既成道路符
    合一定要件而成立公用地役關係者，其所有權人對土地已無
    從自由使用收益，即形成因公益而特別犧牲其財產上之利益
    。上述所稱既成道路成立公用地役關係須符合一定要件，係
    指首須為不特定之公眾通行所必要，而非僅為通行之便利或
    省時；其次，於公眾通行之初，土地所有權人並無阻止之情
    事；其三，須經歷之年代久遠而未曾中斷，所謂年代久遠雖
    不必限定其期間，但仍應以時日長久，一般人無復記憶其確
    實之起始，僅能知其梗概（參見司法院大法官第400 號解釋
    意旨）。本件異議人固以前揭情詞置辯，並提出土地所有權
    狀5 份為憑。惟縱認前揭土地係屬異議人所有，但觀諸附卷
    臺北縣政府警察局土城分局98年2 月16日北縣警土交裁字第
    0980004669號函檢送之現場照片所示，前揭車輛所停放之處
    所，係屬公共開放空間而未設置任何障礙、藩籬或界標，地
    面復舖有柏油可供人車通行，且異議人亦具狀表示其已於該
    處停放車輛二、三十年了，足見上開地點已成為供一般公眾
    往來通行之道路，且時日已屬持續久遠，並為異議人所不阻
    止無訛。準此而論，縱異議人停車處所之土地確屬異議人所
    有，然因該處容已成為既成道路，並具公用地役關係，仍應
    受道路交通管理處罰條例及其他相關交通法規之規範，故異
    議人上開所辯，尚難憑採。
  (三)又按道路交通標誌標線號誌設置規則第149 條第1 項第5 款
    規定：「紅實線：設於路側，用以禁止臨時停車」，而禁止
    臨時停車紅實線之設置，係為考量路段實際條件及行車安全
    確不適停車所繪設，目的在禁止所有車輛於繪設該類標線「
    路段」上之任何停車行為，故其禁止停車之效力係包括標線
    之左右兩側至路權範圍為止，亦即基於道路交通標誌標線號
    誌設置規則第169 條第1 項之立法意旨並求法律適用之一致
    性，於道路緣石正面或頂面、無緣石道路於路面邊緣30公分
    等處所所劃設之禁止臨時停車紅實線，其禁止臨時停車路段
    除該標線以外之路幅，係屬騎樓或人行道者，應依其相關規
    定舉發外，其禁停路段並無左右內外之分，故異議人謂其將
    上開車輛停放於紅線之外側並未違規云云，容有誤會。
  (四)再按道路交通標誌、標線、號誌之設置係主管機關基於整體
    交通考量所為之縝密規劃，目的係為維護社會大眾使用道路
    之秩序，並以確保人車通行之安全，在非緊急避難情況下，
    尚不能恣意罔顧交通標誌、標線、號誌，否則交通秩序必將
    無法維繫，人車生命安全亦將無以確保；茍異議人認為前揭
    路段係私人土地，其有停車之需求，不該劃設紅線，仍應先
    向道路主管機關陳述其意見以期改善，或依循相關行政程序
    尋求妥善處理，尚無任由異議人擅自審查認定交通標誌、標
    線、號誌是否設置得當，而逕自決定是否遵守之理。從而，
    異議人執以該路段紅線劃設不當云云為辯，縱認屬實，亦無
    從解免其責。
五、綜上所述，異議人既將其所有之前揭車輛停放於劃有紅色實
    線之路段，確屬在禁止臨時停車之處所停車甚明，原處分機
    關審酌違規情節，處以異議人法律規定額度內之罰鍰9 百元
    ，自屬有據。異議人仍執詞聲明異議，洵無理由，本院當應
    裁定駁回。
六、結論：依道路交通管理處罰條例第87條第2 項、道路交通案
    件處理辦法第19條，裁定如主文。
中    華    民    國    98    年    4     月    30    日
                  交通法庭      法  官  陳信旗
以上正本證明與原本無異。
如不服本裁定，應於送達後5 日內向本院提出抗告狀。
                                書記官  陳昭綾
中    華    民    國    98    年    4     月    30    日


司法院資訊處製作；財團法人民間司法改革基金會備份。
